臺灣高等法院民事裁定
109年度上字第671號
上  訴  人  黃瓊秋  
訴訟代理人  謝文藩  
被 上訴 人  莊克鋒  
            莊靜寧  
            莊克銘  
            莊盧碧雪
共      同
訴訟代理人  林世超律師
複 代理 人  歐瓊心律師
上列當事人間請求確認袋地通行權事件，上訴人不服民國109年3
月31日臺灣宜蘭地方法院108年度訴字第339號第一審判決，提起
上訴，並為訴之追加，本院裁定如下：
　　主  文
本件第一審訴訟標的價額核定為新臺幣壹佰柒拾參萬肆仟玖佰玖
拾柒元；第二審追加後訴訟標的價額核定為新臺幣參佰伍拾參萬
貳仟貳佰壹拾貳元。
上訴人應於收受本裁定後七日內補繳第一審裁判費新臺幣捌佰玖
拾壹元、第二審裁判費新臺幣貳萬捌仟零陸拾柒元。
    理  由
一、訴訟標的之價額，由法院核定，民事訴訟法第77條之1第1項
    定有明文。訴訟標的價額多寡，影響應踐行之訴訟程序，與
    公益有關，乃法院應依職權調查核定之事項。又民事訴訟採
    有償主義，無論起訴、上訴均應按審級各別徵收裁判費。原
    告在第一審未繳納裁判費或繳納不足者，第一審法院逕為本
    案實體判決，程序雖不無瑕疵，惟案經上訴後，第二審法院
    仍得本於所核定之訴訟標的價額，定期命原告補正，逾期未
    補正者，則應依民事訴訟法第442條第2項、第444條第1項規
    定，駁回其上訴。又確認鄰地通行權之訴訟，以原告主張需
    通行鄰地之土地或建物之所有權物上請求權為訴訟標的，其
    價額應以原告之土地或建物因通行鄰地所增加之價額為準（
    最高法院78年台抗字第355號裁判及民事訴訟法第77條之15
    規定意旨參照）。
二、上訴人於原審主張其所有之宜蘭縣○○鎮○○段00000000000地
    號土地（以下合稱系爭土地）為袋地，得通行被上訴人共有
    之同段1580地號土地如原判決附圖編號A所示範圍（下稱系
    爭A地)，據以訴請確認伊對系爭A地有通行權存在。經原審
    判決敗訴後，提起上訴並於109年12月4日，在本院追加主張
    伊所有坐落系爭土地上之同段401號建物（門牌為宜蘭縣○○
    鎮○○路000巷00號1至5樓，下稱系爭建物），亦有通行系爭A
    地之通行權，而為訴之追加（見本院 ㈠卷第219-220、411-4
    12頁）。經核上訴人在原審係以系爭土地所有權之物上請求
    權為其訴訟標的，於本院則追加以系爭建物所有權之物上請
    求權為訴訟標的，其訴訟標的價額應分別依系爭土地及系爭
    建物因通行A地所增加之價額定之。
三、本院囑託寶源不動產估價師事務所鑑定結果，系爭土地、系
    爭建物因通行A地所增加之價值依序為新臺幣（下同）173萬
    4997元、179萬7215元，合計353萬2212元，有該事務所鑑定
    報告書可考（外置，見第3頁）。兩造對該鑑定結果未有異
    詞，則依首揭說明，本件第一審訴訟標的價額應核定為173
    萬4997元，於本院追加後之訴訟標的價額核定為353萬2212
    元，應各徵第一審、第二審裁判費各1萬8226元、5萬4069元
    ，上訴人各僅繳納1萬7335元、2萬6002元，尚需補繳891元
    （18,226-17,335）、2萬8067元（54,069-26,002）。揆諸
    首揭說明，應由本院依職權核定訴訟標的價額，並命上訴人
    補繳之，爰裁定如主文。
中　　華　　民　　國　　111 　年　　4 　　月　　22　　日
　　              民事第十八庭
　　　　　　　　　    審判長法  官  黃明發 
                            法  官  林政佑
                            法  官  賴彥魁
正本係照原本作成。
核定訴訟標的價額部分，如不服裁定得於收受送達後10日內向本
院提出抗告狀，並繳納抗告費新臺幣1千元。
其餘部分不得抗告。
中　　華　　民　　國　　111 　年　　4 　　月　　22　　日

  　　　　　　　　　　　　　書記官  鄭靜如